【裁判字號】    97,易,335
【裁判日期】    970716
【裁判案由】    毒品危害防制條例
【裁判全文】
臺灣基隆地方法院刑事判決               97年度易字第335號
公  訴  人  臺灣基隆地方法院檢察署檢察官
被      告  甲○○
                    （現在臺灣基隆看守所羈押中）
上列被告因違反毒品危害防制條例案件，經檢察官提起公訴（97
年度毒偵字第720 、1021號），被告並於準備程序進行中為有罪
之陳述，本院乃裁定以簡式審判程序進行審理，並判決如下：
    主  文
甲○○施用第二級毒品，處有期徒刑月，如易科罰金，以新臺
幣壹仟元折算壹日；又施用第二級毒品，累犯，處有期徒刑肆月
，如易科罰金，以新臺幣壹仟元折算壹日，扣案之第二級毒品安
非他命玖包（毛重合計點伍公克）併同無從與之完全析離之分
裝袋玖只，均沒收銷燬、玻璃球吸食器貳組，均沒收。應執行有
期徒刑陸月，如易科罰金，以新臺幣壹仟元折算壹日。扣案之第
二級毒品安非他命玖包（毛重合計點伍公克）併同無從與之完
全析離之分裝袋玖只，均沒收銷燬、玻璃球吸食器貳組，均沒收
。
甲○○持有第一級毒品，累犯，處拘役肆拾日，如易科罰金，以
新臺幣壹仟元折算壹日。扣案之第一級毒品海洛因貳包（驗餘後
淨重合計零點玖捌公克），併同無從與之完全析離之分裝袋貳只
，均沒收銷燬。
    事  實
一、前案紀錄：
  (一)甲○○前因初犯施用毒品案件，經觀察、勒戒後，認無繼續
    施用毒品之傾向，於民國95年7 月18日經釋放出所，並由臺
    灣基隆地方法院檢察署檢察官於95年7 月12日，以95年度毒
    偵字第121 號為不起訴處分確定。
  (二)其後，復於前揭(一)所述之觀察勒戒執行完畢經釋放出所以後
    之五年以內，再犯施用毒品案件（二犯施用毒品案件；施用
    毒品時間：96年4 月21日），由臺灣基隆地方法院檢察署檢
    察官聲請以簡易判決處刑，經本院於97年2 月14日，以97年
    度基簡字第135 號判決有期徒刑三月（減為有期徒刑一月又
    十五日）確定，甫於97年4 月29日易科罰金執行完畢（惟對
    本案犯罪事實而言，均不構成累犯）。
  (三)繼而復三犯施用毒品案件（施用毒品時間：96年7 月31日）
    ，由臺灣基隆地方法院檢察署檢察官聲請以簡易判決處刑，
    經本院於96年11月13日，以96年度基簡字第1272號判決有期
    徒刑二月確定，97年1 月28日易科罰金執行完畢（對如後開
    二(一)1.所示之犯罪事實而言，固不構成累犯；惟之於後開二
    (一)2.及二(二)所示之犯罪事實而言，則構成累犯）。
二、本案事實：
  (一)甲○○猶不思戒除毒癮，復基於施用第二級毒品安非他命類
    （安非他命、甲基安非他命）之個別犯意，分別於下列1.2.
    所示時、地，藉由下述方式，先、後施用第二級毒品安非他
    命類2 次，乃為警依法查獲各如下述：
  1.於96年11月19日晚間10時，在臺北縣瑞芳鎮瑞芳醫院公共廁
    所內，將安非他命類（安非他命暨甲基安非他命）置於鋁箔
    紙上火烤加熱使生霧化白煙再以口鼻吸食，藉以施用第二級
    毒品安非他命類1 次。乃為警於96年11月20日上午11時，在
    臺北縣瑞芳鎮瑞芳醫院附近盤檢查獲，經採其尿液送驗，結
    果呈安非他命暨甲基安非他命陽性反應。
  2.於97年3 月3 日中午12時，在臺北縣瑞芳鎮○○路○段58號
    住處，將安非他命類（安非他命暨甲基安非他命）置入玻璃
    球吸食器燒烤使生霧化白煙再以口鼻吸食，藉以施用第二級
    毒品安非他命類1 次。乃為警於97年3 月4 日下午4 時50分
    ，在上址搜索查獲，並扣得甲○○所有之第二級毒品安非他
    命9 包（毛重合計3.5 公克）及玻璃球吸食器2 組，經採其
    尿液送驗，結果仍呈安非他命暨甲基安非他命陽性反應。
  (二)甲○○明知海洛因係屬具有成癮性、濫用性暨社會危害性之
    管制藥品，且併屬毒品危害防制條例明定列管之第一級管制
    毒品，猶基於自行施用之目的，於97年3 月4 日下午1 時，
    在臺北縣瑞芳鎮瑞芳火車站，以新臺幣（下同）3,000 元左
    右之代價，向姓名年籍不詳綽號「阿明」之成年男子，價購
    取得第一級毒品海洛因2 包（驗餘後淨重合計0.98公克）而
    無故持有。乃猶未施用，旋為警於97年3 月4 日下午4 時50
    分，在其住處即臺北縣瑞芳鎮○○路○段58號搜索查獲，並
    扣得上開第一級毒品海洛因2 包（驗餘後淨重合計0.98公克
    ），嗣經採其尿液送驗結果，則呈嗎啡陰性反應。
三、案經臺北縣政府警察局瑞芳分局、基隆市警察局第三分局移
    送臺灣基隆地方法院檢察署檢察官偵查起訴。
    理  由
壹、程序事項
一、查刑事訴訟法第二百八十四條之一：「除簡式審判程序、簡
    易程序及第三百七十六條第一款、第二款所列之罪之案件外
    ，第一審應行合議審判。」業於本案繫屬（97年5 月21日）
    以前經公布施行。兼以本案起訴罪名，核與刑事訴訟法第三
    百七十六條第一款、第二款之規定相符，是其當有首開規定
    之適用，即其法院組織應為獨任審判無誤。
二、次查，本案被告甲○○所犯者，非為死刑、無期徒刑、最輕
    本刑為三年以上有期徒刑之罪或高等法院管轄之第一審案件
    ；兼以被告業於準備程序進行中，就被訴事實為有罪之陳述
    ，本院乃告知其簡式審判程序之旨，並於聽取公訴人及被告
    之意見後，依刑事訴訟法第二百七十三條之一第一項規定，
    裁定改行簡式審判程序。準此，本案當亦有刑事訴訟法第一
    百五十九條第二項前段，「不受傳聞證據法則拘束」之例外
    性規定之適用。
貳、實體事項
一、前揭事實業據被告甲○○於本院審理時坦承在卷，且有被告
    甫於97年3 月4 日下午1 時價購取得而猶未施用之第一級毒
    品海洛因2 包（驗餘後淨重合計0.98公克）、被告於97年3
    月3 日中午12時施用第二級毒品所餘之第二級毒品安非他命
    9 包（毛重合計3.5 公克）、玻璃球吸食器2 組扣案暨法務
    部調查局濫用藥物實驗室97年4 月13日調科壹字第09723019
    400 號鑑定書、基隆市警察局第三分局偵查隊查獲涉嫌毒品
    危害防制條例毒品初步鑑驗報告單各1 紙在卷可憑。又被告
    如本判決事實欄二之所載，為警查獲而採集之尿液檢體，經
    先、後送請臺灣檢驗科技股份有限公司、臺灣尖端先進生技
    醫藥股份有限公司以氣相層析質譜儀法為確認檢驗之結果，
    均呈安非他命、甲基安非他命陽性反應暨嗎啡陰性反應。此
    亦有臺灣檢驗科技股份有限公司96年12月10日CH/2007/B122
    5 號濫用藥物尿液檢驗報告、臺灣尖端先進生技醫藥股份有
    限公司97年3 月18日濫用藥物檢驗報告各1 份，暨足與上開
    檢驗報告相對應之尿液檢體對照表各1 件在卷可憑；參之以
    酵素免疫分析或薄層定性分析等方式為初步篩檢者，檢驗結
    果雖有相當程度偽陽性之可能，然以氣（液）相層析、質譜
    分析之儀器為交叉確認者，檢驗結果出現偽陽性之機率則極
    低，因而具有公信力，核足為對涉嫌人不利之認定；尤以「
    毒品施用後於尿液、血液中可檢出之最大時限，與施用劑量
    、施用頻率、施用方式、施用者飲水量之多寡、個人體質、
    代謝情況、檢體收集時間點及所用檢測方法之靈敏度等因素
    有關，因個案而異。依據Clarke's Isolation Identificat
    ion of Drugs第二版記載，血液中藥物之半衰期（濃度減半
    所需時間）分別為古柯鹼0.7-1.5 小時、海洛因3 分鐘（其
    代謝物為嗎啡2-3 小時）、嗎啡2-3 小時、大麻20-36 小時
    、安非他命12小時（當尿液偏酸性時，為4-8 小時）、甲基
    安非他命9 小時、Ketamine2-4 小時，而MDMA約8.49小時。
    一般於尿液中可檢出之最大時限，古柯鹼為施用後1-4 天、
    海洛因2-4 天、嗎啡2-4 天、大麻1-10天、安非他命1-4 天
    、甲基安非他命1-5 天、MDMA1-4 天、MDA 1-4 天、Ketami
    ne2-4 天。」此復曾經行政院衛生署藥物食品檢驗局以92年
    7 月23日管檢字第0920005609號函釋在案。勾稽以觀，足見
    被告於本院審理時之任意性自白，與事實相符，堪可採信。
    再者，被告查有如本判決事實欄一所載施用毒品之前案紀錄
    。觀諸卷附臺灣高等法院被告前案紀錄表、不起訴處分書、
    刑事判決之內容即明。從而，本案事證明確，被告於初犯施
    用毒品案件之五年以內，再犯施用第二級毒品之犯行，暨其
    持有第一級毒品之犯行，均堪認定，並應依法論科。
二、論罪科刑：
  (一)查海洛因、安非他命類分別係毒品危害防制條例所列管之第
    一級、第二級毒品，此為該條例第二條第二項第一款、第二
    款所明定。按犯毒品危害防制條例第十條之罪（施用毒品罪
    ）者，檢察官應聲請法院裁定，令被告入勒戒處所觀察、勒
    戒，經勒戒處所陳報，認受觀察、勒戒人無繼續施用毒品傾
    向者，應即釋放，並為不起訴之處分；認有繼續施用毒品傾
    向者，即應聲請法院裁定令入戒治處所強制戒治，俟強制戒
    治期滿釋放，再為不起訴之處分。惟依上揭規定觀察勒戒或
    強制戒治執行完畢釋放後，五年內再犯毒品危害防制條例第
    十條之罪（施用毒品罪）者，檢察官即應依法追訴，毒品危
    害防制條例第二十條第一項、第二項、第二十三條第二項分
    別定有明文。
  (二)核被告於初犯施用毒品案件以後之五年以內，分別於96年11
    月19日、97年3 月3 日，再犯施用第二級毒品安非他命類（
    安非他命、甲基安非他命）之行為，均係犯毒品危害防制條
    例第十條第二項之施用第二級毒品罪。被告施用毒品前、後
    持有第二級毒品安非他命類（安非他命、甲基安非他命）之
    低度行為，各應為其施用第二級毒品之高度行為所吸收，均
    不另論罪。至被告基於自行施用目的而於97年3 月4 日，持
    有第一級毒品海洛因之行為，則係犯毒品危害防制條例第十
    一條第一項之持有第一級毒品罪。
  (三)查起訴書雖誤繕被告施用第二級毒品安非他命類及其持有第
    一級毒品海洛因之時間、地點，然此業據蒞庭檢察官於未變
    動其社會基本事實同一性之前提下，當庭更正如本判決事實
    欄之所載，此有本院審判筆錄在卷可稽；核此更正範圍，亦
    無礙於原起訴所特定之事實。本於檢察一體之原則，本院當
    以蒞庭檢察官所到庭更正者，為起訴所指之犯罪時、地。
  (四)被告查有如本判決事實欄一(三)所載之犯罪科刑及刑之執行情
    形，此有臺灣高等法院被告前案紀錄表在卷可稽，乃於前案
    有期徒刑執行完畢後，五年以內，故意再犯本判決事實欄二
    (一)2.及二(二)所載之最重本刑有期徒刑以上之罪，為累犯，各
    應依刑法第四十七條第一項規定，就所犯如本判決事實欄二
    (一)2.所載之施用第二級毒品罪，及所犯如本判決事實欄二(二)
    所載之持有第一級毒品罪，分別加重其刑。
  (五)被告所犯上開三罪，犯意各別，行為互殊，應予分論併罰。
  (六)本院審酌被告犯罪之動機、吸食頻率、曾有施用毒品之前科
    仍不知戒除，惟慮及其犯後坦承犯行、所犯乃戕害自己身心
    健康，尚未危及他人等一切情狀，分別量處如主文所示之刑
    ，併均諭知易科罰金之折算標準，暨就所受之有期徒刑宣告
    合併定其應執行之刑。末以，犯罪在96年4 月24日以前，且
    所犯復非「中華民國九十六年罪犯減刑條例第三條第一項所
    列各罪且經宣告死刑、無期徒刑或逾有期徒刑一年六月之刑
    」者，方得適用中華民國九十六年罪犯減刑條例第二條第一
    項第三款減其刑期或金額二分之一。茲本案被告犯罪時間，
    既或係96年11月19日，或係97年3 月3 日，或係97年3 月4
    日（詳如前述），則其當與旨揭減刑要件不符，而無從邀此
    減刑之寬典。從而，本案自不在應適用中華民國九十六年罪
    犯減刑條例第七條、第二條第一項第三款而併予減刑之列。
    附此指明。
  (七)扣案之白色結晶體9 包（毛重合計3.5 公克），核屬毒品危
    害防制條例第二條第二項所列管之第二級毒品安非他命，此
    有基隆市警察局第三分局偵查隊查獲涉嫌毒品危害防制條例
    毒品初步鑑驗報告單1 紙附卷足考；至扣案之白色粉末2 包
    （驗餘後淨重合計0.98公克），則屬毒品危害防制條例第二
    條第一項所列管之第一級毒品海洛因，此亦有法務部調查局
    濫用藥物實驗室97年4 月13日調科壹字第09723019400 號鑑
    定書1 紙在卷可稽，核均屬違禁物無疑，併同無從與之完全
    析離之分裝袋各1 只，均應依毒品危害防制條例第十八條第
    一項前段規定，於所犯各該罪之主文項下，併予宣告沒收銷
    燬之。至扣案之玻璃球吸食器1 組，係以市售玻璃球佐以橡
    膠管、吸管、塑膠瓶蓋等物切割改製而成，尚非專供施用毒
    品之器具，此業據本院當庭勘驗無訛（參見本院審判筆錄）
    ；兼以併係被告所有，供本案犯罪之所用，此亦據被告敘明
    在卷（參見本院審判筆錄），爰依刑法第三十八條第一項第
    二款規定，於所犯該罪之主文項下併予宣告沒收。
據上論斷，應依刑事訴訟法第二百八十四條之一、第二百七十三
條之一第一項、第二百九十九條第一項前段，毒品危害防制條例
第二十三條第二項、第十條第二項、第十一條第一項、第十八條
第一項前段，刑法第十一條、第四十七條第一項、第四十一條第
一項前段、第五十一條第五款、第三十八條第一項第二款，判決
如主文。
本案經檢察官乙○○到庭執行職務。
中    華    民    國    97    年    7     月    16    日
                  刑事第四庭法  官  王慧惠
以上正本證明與原本無異。
如不服本判決應於收受本判決後10日內向本院提出上訴書狀，其
未敘述上訴理由者，並得於提起上訴後10日內向本院補提理由書
狀（均須按他造當事人之人數附繕本）「切勿逕送上級法院」。
中    華    民    國    97    年    7     月    16    日
                            書記官  王一芳
附錄論罪法條：
毒品危害防制條例第10條第2 項
施用第二級毒品者，處3 年以下有期徒刑。
毒品危害防制條例第11條第1 項
持有第一級毒品者，處3 年以下有期徒刑、拘役或新臺幣5 萬元
以下罰金。


司法院資訊處製作；財團法人民間司法改革基金會備份。
